臺灣高雄地方法院民事判決　　　　　　　　　　　　九十三年度訴字第一七○五號
　　原　　　告　乙○○
　　訴訟代理人　林樹根律師
　　　　　　　　邱麗妃律師
　　　　　　　　莊雯琇律師
　　被　　　告　丙○○　原住南.
　　　　　　　　甲○○
當事人間請求損害賠償事件，本院於民國九十三年十月二十七日言詞辯論終結，判決
如下：
    主      文
被告應連帶給付原告新臺幣壹佰壹拾玖萬壹仟元，及被告甲○○自民國九十三年八月
六日起至清償日止；被告丙○○自民國九十三年九月八日起至清償日止，均按年息百
分之五計算之利息。
原告其餘之訴駁回。
訴訟費用由被告連帶負擔。
本判決第一項於原告以新臺幣肆拾萬為被告供擔保後，得假執行。但被告甲○○如以
新臺幣壹佰壹拾玖萬壹仟元供擔保後，得免為假執行。
原告其餘假執行之聲請駁回。
    事實及理由
一、被告丙○○受合法通知，無正當理由，未於言詞辯論期日到場，核無民事訴訟法
    第三百八十六條各款所列情形，爰依原告之聲請，由其一造辯論而為判決。
二、原告主張：被告丙○○於民國九十一年四月十九日至原告獨資經營之高鑫機車行
    訂購三十六臺機車，價金合計為新臺幣（下同）九十三萬元，並當場交付原告如
    附表編號一至五之支票五張，原告遂依約將丙○○所訂購之上開機車交付運送至
    丙○○設於新竹市○○路○段三八七號之東瑩機車行。而丙○○明知其已無支付
    貨款之能力，復於九十一年五月三十日、六月十五日分別以電話向原告訂購十六
    臺及二十六臺機車，價金合計為一百零一萬五千元，原告不疑，仍依約將上揭合
    計四十二臺機車（下稱系爭機車）交付運送至東瑩機車行。嗣於九十一年六月三
    十日，因被告交付如附表編號五所示支票遭退票，原告旋以電話通知丙○○欲將
    系爭機車及如附表編號五所示支票票款十八萬六千元部分之機車運回，惟丙○○
    佯稱已找到金主，將親自南下處理積欠貨款事宜，乃於九十一年七月二日，偕同
    被告甲○○前來原告之高鑫機車行，並佯稱甲○○為其股東，亦為金主，其前所
    積欠貨款（合計為一百十九萬一千元，下稱系爭貨款）全部由甲○○負責給付，
    隨即由甲○○當場向原告表示其與丙○○為合夥之股東，並交付原告名片（某政
    黨立法委員服務處公關部秘書兼任該政黨新竹市黨部評議委員）一張，並提出如
    附表編號六至八之支票三張，交由丙○○當場填寫金額，用為上開貨款之支付。
    原告誤信為真，當場收受該三張支票後，即將系爭機車之行車執照全部交予丙○
    ○。詎於九十一年七月三十一日即如附表編號六所示支票發票日屆至，丙○○又
    前來原告營業處所，謊稱該支票不能退票，否則甲○○將對其不利云云，原告一
    時心軟，遂將該支票面額三十九萬七千元之同額款項匯入甲○○設於第七商業銀
    行之帳戶內，使該支票得以兌現，而丙○○則另簽發並交付原告如附表編號九所
    示支票，惟票面金額欄漏寫「拾」字，致原告無法提示；嗣後如附表編號七、八
    所示二張支票亦陸續退票，原告始知受騙。為此，就丙○○部分，爰依民法第一
    百八十四條、第一百八十五條等侵權行為規定或買賣契約法律關係；就甲○○部
    分，依民法第一百八十四條、第一百八十五條等侵權行為規定，提起本訴等情。
    並聲明：(一)被告應連帶給付原告一百一十九萬一千元，及自如附表編號八所示支
    票發票日即九十一年八月三十日起至清償日止，按年息百分之五計算之利息；(二)
    願供擔保以代釋明，聲請宣告假執行。
三、被告甲○○則以：原告主張伊與丙○○共同侵權行為並非事實，伊當時與丙○○
    一起到原告店內訂車，伊並未與原告談話；丙○○告訴伊大約有五十臺機車，約
    二個禮拜後收到，伊拿出如附表編號六至八所示三張空白支票，交由丙○○當場
    填寫後交予原告；後來原告將機車運到新竹市○○路○段東瑩機車行，而伊係在
    新竹市○○路○段開設進芳機車行，伊並未收到原告運來之機車，不可能付款，
    所以這三張支票都跳票，其實伊也是受害者等語，資為抗辯。爰聲明：(一)駁回原
    告之訴及假執行之聲請。(二)如受不利之判決，願供擔保，聲請宣告免為假執行。
四、兩造不爭執之事實：
  (一)原告獨資經營高鑫機車行，被告丙○○於九十一年四月十九日向原告訂購三十六
    臺機車，並簽發如附表編號一至五之支票五紙，作為支付貨款之用，嗣丙○○又
    向原告訂購系爭機車，原告依約將機車悉數託運至丙○○設於新竹市之東瑩機車
    行等情，此有高鑫機車行營利事業登記證及經丙○○簽收之機車買賣合約書附卷
    可稽，堪信為真實。
  (二)嗣於同年六月三十日，如附表編號五所示之支票遭退票，丙○○遂於同年七月二
    日，偕同被告甲○○至原告之高鑫機車行，甲○○向原告表示其與丙○○為合夥
    之股東，並交付原告載有某政黨立法委員服務處公關部秘書兼任該政黨新竹市黨
    部評議委員名片一張；再由甲○○取出以其自己為發票人如附表編號六至八所示
    空白支票三紙交予丙○○，由丙○○當場填寫後交予原告；又如附表編號六所示
    支票發票日屆至，丙○○要求原告將同額款項匯入甲○○設於第七商業銀行帳戶
    內，並簽發交付原告如附表編號九所示支票乙紙，原告則於如附表編號六所示支
    票發票日之當日將同額款項匯入甲○○帳戶等情，業據證人即在場人朱正寅、丁
    麗珍證述（見九十三年九月二十九日言詞辯論筆錄）明確，且丙○○於另案詐欺
    案件中自承屬實〔見臺灣新竹地方法院檢察署（下稱新竹地檢署）九十二年度偵
    緝字第二八九號偵查卷宗第十三頁〕，並有甲○○之名片乙張、如附表編號七、
    八、九所示支票三紙及原告匯款申請書乙件為證。
  (三)如附表編號五、七、八、九所示支票屆期均未獲兌現，其中如附表編號九所示支
    票因金額填寫錯誤致無法提示兌現等情，有法務部票據信用資訊連結作業查詢明
    細表乙份、新竹市票據交換所退票理由單二紙附卷可證。
五、查原告主張被告明知已無支付貨款之能力，共同以購買機車為由而交付無法兌現
    之支票，致其陷於錯誤，先後交付被告如附表編號五所示支票款項之機車及系爭
    機車，而受有損害等情，業據其提出高鑫機車行之華南商業銀行票據代收摺、機
    車買賣合約書、甲○○名片、匯款申請書、支票及退票理由單等，並聲請訊問證
    人朱正寅、丁麗珍為證，核屬相符，已堪認定。此外，參以丙○○經合法通知既
    未到庭，亦未提出準備書狀作任何聲明或陳述，就丙○○部分，應認原告主張此
    部分之事實為真；惟甲○○否認有如原告指摘之事實並執前揭情詞置辯。是本件
    應予審究之爭點厥為︰甲○○是否與丙○○共同施以詐術，致原告受有損害？茲
    析述如次︰
  (一)查丙○○於九十一年四月十九日第一次向原告購買機車時所開立之五張支票中，
    如附表編號五所示支票遭付款銀行以存款不足為由退票，而該支票發票日為同年
    六月三十日，足見丙○○至少於該日前已無資力付款乙節，應堪認定。詎丙○○
    竟於同年七月二日偕同甲○○前往原告高鑫機車行，佯稱甲○○為金主，甲○○
    並當場向原告表示其與丙○○為合夥之股東，並交付原告名片一張，且該名片上
    載有某政黨立法委員服務處公關部秘書兼任該政黨新竹市黨部評議委員等情，堪
    認原告主張被告有意藉由甲○○名片上所表徵某政黨立法委員公關部秘書兼任該
    政黨新竹市黨部評議委員之身分，使原告產生信賴，而原告果真因此陷於錯誤，
    遂將丙○○前已訂購系爭機車之行車執照如數交付，並與被告會帳後，由原告收
    受如附表編號六至八所示支票三張，用作清償已積欠之貨款債務及支付系爭機車
    之貨款等情，洵堪認定。
  (二)甲○○雖於本院審理中辯稱：伊與丙○○係合夥關係，七月二日當天是南下要向
    原告訂車，但要訂幾臺並不清楚，當天並未與原告講話，僅丙○○與原告交談云
    云（見九十三年八月十七日言詞辯論筆錄第五十八頁），惟依甲○○所述，伊既
    欲向原告訂車，豈有不發一語，而未與原告講話之理？況如甲○○所言，其與丙
    ○○合夥過程，已出資五十萬元，又提供多張業經簽名蓋章之空白支票交予丙○
    ○使用，顯見甲○○已有相當程度之投資，則伊既已偕同丙○○致原告高鑫機車
    行訂購機車，怎會不慎重關心機車數量、價格等重要交易事項？且被告當日簽發
    交予原告如附表編號六至八所示支票，面額高達一百一十九萬一千元，甲○○若
    全然未與原告交涉商談相關事宜，亦顯違事理，不足採信。其次，丙○○於七月
    二十二日，才向甲○○表示有意承租訴外人鄭增隆之處所做為合夥店面乙節，此
    觀諸甲○○另案對丙○○向新竹地檢署所提出詐欺案件告訴狀即明，業據本院依
    職權調取該署九十一年度發查字第一○○九號偵查卷宗核閱屬實，足徵被告當時
    尚在尋找合夥店面位置，尚未確定合夥開設機車行之處所。是甲○○雖辯稱：當
    時是去訂車云云，惟如附表編號六至八所示支票既由伊提供丙○○當場簽發，殊
    與伊利害攸關，則豈能不詳加瞭解訂購機車之數量多少？價格為何？又將運往何
    處？復參以證人朱正寅、丁麗珍均證稱，兩造當日確有會帳之事實。綜據上述，
    甲○○辯稱：不知有會帳之事，自難採信，故原告主張當日兩造係前往處理丙○
    ○前所積欠之系爭貨款，應堪信為真實。
  (三)再者，甲○○自陳：伊與丙○○合夥，並交付丙○○現金五十萬及多張空白支票
    ，同時，丙○○開立五張面額分別為十萬元之支票交予伊等語（見九十三年十月
    二十七日言詞辯論筆錄），並經蕭英良證述明確（見新竹地檢署九十二年度他字
    第九四號偵查卷宗第十五頁），亦有甲○○提出丙○○所簽發之三張支票暨退票
    理由單在卷足憑；又參酌甲○○同為合夥乙事，竟另外交付丙○○事先已在發票
    人欄簽章之面額空白支票前後達二十四紙，並未要求丙○○在支票上背書或為其
    他相當對價之支付，任由丙○○填載金額簽發使用；復以，原告日後向甲○○催
    討帳款時，甲○○竟答稱：「那不關我的事，請找丙○○」等語（詳見九十三年
    八月十七日言詞辯論筆錄，本件卷宗第六十頁）。綜覈上述，益證甲○○辯稱︰
    伊為訂車而交付支票，亦為被害人云云，顯係事後卸責飾詞，殊不足採。準此，
    甲○○與丙○○應係共同對於原告以詐購機車並交付支票為由，加損害於原告等
    情，至為明灼。
  (四)此外，自甲○○對丙○○所提出詐欺案件告訴狀記載以觀，伊於七月二日先後交
    付五張及三張空白支票、七月十三日交付三張、七月十六日交付九張、七月二十
    一日交付七張，短短十九天內，共計交付二十四張空白授權支票（支票存根見新
    竹地檢署九十二年度他字第九四號偵查卷宗第十七頁至第十九頁，而丙○○收受
    後，隨即將該二十四張空白授權支票全數簽發，票面金額合計為三百一十三萬四
    千元，亦全數遭退票，此有法務部票據信用資訊連結作業查詢明細表附卷可證；
    參酌甲○○於另案自陳：伊於九十一年六月二十日，經友人蔡明璁介紹始認識丙
    ○○（見前開甲○○告訴狀），並經蔡明璁證述無訛（見新竹地檢署九十一年度
    發查字第一○○九號偵查卷宗第十二頁背面、九十二年度他字第九十四號偵查卷
    宗第十五頁），足徵甲○○與丙○○顯無基本交情，遑論熟稔相識，甲○○不僅
    短時間內應允同意合夥，且籌措交付丙○○現金五十萬及二十四張已蓋章之空白
    授權支票；尤有甚者，從甲○○於本件及另案詐欺案件中之陳述及提出之證據資
    料參酌以觀，未見丙○○有與甲○○相當之出資，顯違通常之事理甚明，益徵被
    告確有共同詐欺購車之意思聯絡，並藉此一形式上合法買賣之方式訛詐原告，圖
    謀財物甚明。
  (五)綜上，丙○○偕同甲○○前往原告高鑫機車行，佯稱甲○○為金主，甲○○不為
    否認，並當場向原告表示其與丙○○為合夥之股東，並交付原告名片一張，且該
    名片上載有某政黨立法委員服務處公關部秘書兼任該政黨新竹市黨部評議委員，
    藉由名片上所表徵之身分，使原告產生信賴，致原告因此陷於錯誤，遂將丙○○
    前已訂購系爭機車之行車執照如數交付，再由被告當場簽發如附表編號六至八所
    示支票三張交予原告，用作清償已積欠之貨款債務十八萬六千元及支付系爭機車
    之貨款一百零一萬五千元，以詐得如附表編號五所示支票款項之機車及系爭機車
    等財物。從而，原告主張被告共同施以詐術，致其陷於錯誤，先後交付如附表編
    號五所示支票款項之機車及系爭機車，而受有機車貨款共計一百一十九萬一千元
    之損害等情，自堪信為真實。
六、按「因故意或過失，不法侵害他人權利者，負損害賠償責任。故意以背於善良風
    俗之方法，加損害於他人者，亦同。」；又數人共同不法侵害他人之權利者，連
    帶負損害賠償責任，民法第一百八十四條第一項、第一百八十五條前段分別定有
    明文。查被告基於向原告詐騙之意思聯絡，自始即無給付意願或無給付能力，以
    簽發支票給付貨款作為施以詐術之手段，致原告陷於錯誤而先後交付如附表編號
    五所示支票款項之機車及系爭機車暨行車執照，則原告所收受之如附表編號七、
    八、九所示支票均無法兌現而受有損害等情，詳如前述，被告顯係共同故意以背
    於善良風俗之方法，加損害於原告，致其受有一百一十九萬一千元買賣價金之損
    害甚明，揆諸上揭規定，被告自應負共同侵權行為責任。是原告基於共同侵權行
    為之法律關係，請求被告應連帶賠償相當於買賣價金之損害共計一百一十九萬一
    千元，為有理由，應予准許。
七、從而，原告就丙○○部分雖主張係依侵權行為或買賣契約等法律關係而為請求，
    惟訴之聲明則請求被告應為「連帶」給付，故本件自應就侵權行為法律關係部分
    先為審酌。茲經審理結果，認被告應負共同侵權行為責任，已如前述，爰不另論
    丙○○應否依買賣契約法律關係給付尚欠之貨款，附此敘明。末按給付無確定期
    限者，債務人於債權人得請求給付時，經其催告而未為給付，自受催告時起，負
    遲延責任。其經債權人起訴而送達訴狀，或依督促程序送達支付命令，或為其他
    相類之行為者，與催告有同一之效力；遲延之債務，以支付金錢為標的者，債權
    人得請求依法定利率計算之遲延利息；應付利息之債務，其利率未經約定，亦無
    法律可據者，週年利率為百分之五，民法第二百二十九條第二項、第二百三十三
    條第一項前段及第二百零三條分別定有明文。準此，被告依共同侵權行為法律關
    係應負之連帶賠償責任，是本件被告侵權行為損害賠償之義務即屬給付無確定期
    限之債務，原告迄未舉證證明有催告被告給付之事實，被告應於收受起訴狀繕本
    坤，有送達證書乙紙附卷可考；再於同年八月十八日依法公示送達被告丙○○，
    有公示送達證書、民眾日報公示送達刊登廣告證明單各乙紙在卷可稽，應於同年
    九月七日發生效力（民事訴訟法第一百五十二條參照），是原告請求被告應連帶
    給付一百一十九萬一千元，及甲○○自九十三年八月六日起至清償日止，丙○○
    自九十三年九月八日起至清償日止，均按年息百分之五計算之法定遲延利息，洵
    屬有據，應予准許。至逾此部分範圍之請求，為無理由，應予駁回。
八、原告及被告甲○○均陳明願供擔保，聲請宣告假執行或免為假執行，關於原告勝
    訴部分，經核均無不合，爰各酌定如主文第四項所示之相當擔保金額，併予准許
    之。至原告敗訴部分，其假執行之聲請，已失所附麗，應併予駁回。
據上論結，本件本件原告之訴為一部有理由、一部無理由，依民事訴訟法第三百八十
五條第一項前段、第七十九條、第八十五條第二項、第三百九十條第二項、第三百九
十二條第二項，判決如主文。
中　　　華　　　民　　　國　　九十三　　年　　　十一　　月　 　十九 　　日
                             臺灣高雄地方法院民事第二庭
                                     法      官 劉定安
正本係照原本作成。
如不服本判決，應於送達後二十日內，向本院提出上訴狀並表明上訴理由，如於本判
決宣示後送達前提起上訴者，應於判決送達後十日內補提上訴理由書（須附繕本）。
中　　　華　　　民　　　國　　九十三　　年　　 十一 　　月　　 十九 　　日
                                     法院書記官 王壹理
  ┌───────────────────────────────────┐
  │附表︰                                                                │
  ├──┬────┬──────────┬───────┬────────┤
  │編號│ 發票人 │   發 票 日         │ 票 面 金 額  │  支 票 號 碼   │
  ├──┼────┼──────────┼───────┼────────┤
  │ 一 │黃克紹  │九十一年五月二十日  │十八萬六千元  │0000000  │
  ├──┼────┼──────────┼───────┼────────┤
  │ 二 │同右    │九十一年五月三十日  │同右          │0000000  │
  ├──┼────┼──────────┼───────┼────────┤
  │ 三 │同右    │九十一年六月十日    │同右          │0000000  │
  ├──┼────┼──────────┼───────┼────────┤
  │ 四 │同右    │九十一年六月二十日  │同右          │0000000  │
  ├──┼────┼──────────┼───────┼────────┤
  │ 五 │同右    │九十一年六月三十日  │同右          │0000000  │
  ├──┼────┼──────────┼───────┼────────┤
  │ 六 │甲○○  │九十一年七月三十一日│三十九萬七千元│                │
  ├──┼────┼──────────┼───────┼────────┤
  │ 七 │同右    │九十一年八月十五日  │同右          │0000000  │
  ├──┼────┼──────────┼───────┼────────┤
  │ 八 │同右    │九十一年八月三十日  │同右          │0000000  │
  ├──┼────┼──────────┼───────┼────────┤
  │ 九 │同右    │九十一年七月三十一日│三八萬七千元  │0000000  │
  └──┴────┴──────────┴───────┴────────┘
